【裁判字號】    97,審訴,3523
【裁判日期】    970923
【裁判案由】    違反著作權法
【裁判全文】
臺灣高雄地方法院刑事判決            97年度審訴字第3523號
公  訴  人  臺灣高雄地方法院檢察署檢察官
被      告  乙○○
選任辯護人  張永昌律師
上列被告因違反著作權法案件，經檢察官提起公訴（97年度偵字
第18531 號），被告於本院準備程序為有罪之陳述，經合議庭裁
定由受命法官依簡式審判程序獨任審理，判決如下：
    主  文
乙○○意圖出租而擅以重製於光碟之方法侵害他人之著作財產權
，處有期徒刑陸月，如易科罰金，以新臺幣壹仟元折算壹日，緩
刑貳年。扣案手提電腦（內建燒錄機）壹臺、如起訴書附表所示
之盜版影音光碟伍拾片、空白光碟柒拾伍片，及未扣案之新臺幣
肆佰元，均沒收。
    事  實  及  理  由
一、本案犯罪事實及證據，除(一)犯罪事實欄第5 行「竟意圖銷售
    ，於民國96年起」應更正為「竟意圖出租，於民國96年年底
    起（起訴書誤載為96年起，應予更正）」；(二)犯罪事實欄第
    9 行「自96年年底起，」應更正刪除；(三)犯罪事實欄第11、
    12 行 「散布予不特定人」應更正為「散布予不特定人約計
    有8 次，合計得款新臺幣〔下同〕400 元」；及(四)證據方面
    應補充「被告於本院準備程序及審理中之自白」外，餘均引
    用檢察官起訴書之記載，如附件。
二、核被告乙○○所為，係犯著作權法第91條第3 項、第2 項之
    意圖出租而擅自以重製於光碟之方法侵害他人之著作財產權
    罪；又著作權法第91條第2 項既係規定意圖銷售或出租而擅
    自重製他人著作，則依低（輕）度行為吸收於高（重）度行
    為之原則，其散布重製他人著作之行為，當吸收於擅自重製
    行為之中，自應專依重製之規定處罰（最高法院92年度臺上
    字第1425、4439號，及臺灣高等法院高雄分院97年度上訴字
    第528 號判決意旨參照）。再按刑事法若干犯罪行為態樣，
    本質上原具有反覆、延續實行之特徵，立法時既予特別歸類
    ，定為犯罪構成要件之行為要素，則行為人基於概括之犯意
    ，在密切接近之一定時、地持續實行之複次行為，倘依社會
    通念，於客觀上認為符合一個反覆、延續性之行為觀念者，
    於刑法評價上，即應僅成立一罪，俾免有重複評價、刑度超
    過罪責與不法內涵之疑慮；學理上所稱「集合犯」之職業性
    、營業性或收集性等具有重複特質之犯罪均屬之，例如經營
    、從事業務、收集、販賣、製造、散布等行為概念者是（最
    高法院95年度臺上字第1079號判決參照）。查本件被告自96
    年年底起至97年6 月27日為警查獲時止，在其所經營之「晶
    品影音光碟店」內，先利用內建燒錄機之手提電腦1 臺擅自
    重製光碟片侵害他人著作財產權，進而持以出租予不特定客
    戶而散布牟利之行為，具反覆實行特徵，是此多次非法重製
    、散布（出租）之犯行，即具有反覆、延續實行之特徵，從
    而在行為概念上，縱有多次重製、散布之舉措，仍應評價認
    係包括一罪之集合犯而論以一罪。
三、審酌被告不知對他人之智慧財產權予以尊重，違反國際上普
    遍強調保護智慧財產權，以期發揚人類精神創作之潮流，忽
    視政府保護智慧財產權決心，行為固不足取。惟念被告於本
    院準備程序及審理中已知全然坦承犯行，非無悔意，且復以
    111 萬元（此部分之金額除了和解金外，另包括授權金）之
    代價，與群體公司達成和解，有和解書1 份在卷可稽，犯後
    態度良好等一切情狀，爰逕量處法定最低度刑即有期徒刑6
    月，並斟酌被告犯罪所得僅400 元一節，諭知以1,000 元折
    算1 日之易科罰金折算標準。
四、被告前未曾因故意犯罪受有期徒刑以上刑之宣告，有臺灣高
    等法院被告前案紀錄表1 紙在卷可按，其因一時失慮，偶罹
    刑典，且於本院準備程序及審理中坦承犯行，復已與群體公
    司達成和解，犯後態度尚佳，均業如前述，經此偵審程序及
    罪刑之宣告，當知所警惕，信無再犯之虞，本院因認所宣告
    之刑以暫不執行為適當，爰併予宣告緩刑2 年，以啟自新。
五、扣案如手提電腦（內建燒錄機）1 臺，為被告因犯著作權法
    第91條第3 項之罪所用之物；另扣案如起訴書附表所示之盜
    版影音光碟伍拾片，及未扣案之散布（出租）獲利400 元，
    ，則為被告所有供犯該罪所生之物，均俱被告於本院準備程
    序中陳明屬實，俱應依著作權法第98條但書之規定，不以屬
    於犯人者為限，均予宣告沒收。至扣案之空白光碟柒拾伍片
    ，則為被告所有預備供犯罪所用之物，亦為其自陳明確，應
    依刑法第38條第1 項第2 款、第3 項規定，予以宣告沒收。
據上論結，應依刑事訴訟法第273 條之1 第1 項、第299 條第1
項前段、第310 條之2 、第454 條第1 項、第2 項，著作權法第
91條第3 項、第2 項、第98條，刑法第11條、第41條第1 項前段
、第74條第1 項第1 款、第38條第1 項第2 款、第3 項，判決如
主文。
本案經檢察官甲○○到庭執行職務。
中    華    民    國    97    年    9     月    23    日
                  刑事第七庭  法  官  莊珮吟
以上正本證明與原本無異。
如不服本判決應於收受本判決後10日內向本院提出上訴書狀，並
應敘述具體理由，如未敘述上訴理由者，應於上訴期間屆滿後20
日內補提理由書狀於本院（均須按他造當事人之人數附繕本）「
切勿逕送上級法院」。
中    華    民    國    97    年    9     月    23    日
                              書記官  黃勤涵
◎附錄本案所犯法條：
《著作權法第91條》
擅自以重製之方法侵害他人之著作財產權者，處3 年以下有期徒
刑、拘役，或科或併科新臺幣75萬元以下罰金。
意圖銷售或出租而擅自以重製之方法侵害他人之著作財產權者，
處6 月以上5 年以下有期徒刑，得併科新臺幣20萬元以上200 萬
元以下罰金。
以重製於光碟之方法犯前項之罪者，處6 月以上5 年以下有期徒
刑，得併科新臺幣50萬元以上500萬元以下罰金。
著作僅供個人參考或合理使用者，不構成著作權侵害。


司法院資訊處製作；財團法人民間司法改革基金會備份。
